【裁判字號】    98,上訴,1839
【裁判日期】    990609
【裁判案由】    妨害性自主
【裁判全文】
臺灣高等法院高雄分院刑事判決        98年度上訴字第1839號
上  訴  人  臺灣屏東地方法院檢察署檢察官
被      告  乙○○
選任辯護人  陳世明律師
            葉武侯律師
上列上訴人因被告妨害性自主案件，不服臺灣屏東地方法院97年
度訴字第1758號中華民國98年8 月21日第一審判決（起訴案號：
臺灣屏東地方法院檢察署97年度偵字第4686號），提起上訴，本
院判決如下：
     主  文
原判決撤銷。
乙○○犯強制性交罪，處有期徒刑年陸月。
     事  實
一、乙○○係位於屏東縣屏東市○○路111 號「大舜眼科診所」
    院長，代號00000000號女子（真實姓名、年籍詳卷，下稱甲
    ○）則自民國97年1 月間起，在乙○○開設之上開眼科診所
    2 樓美容中心部門擔任美容師，與乙○○係員工、雇主關係
    。乙○○見甲○年輕乖巧，對甲○逐生愛慕之情，時常於工
    作之餘打電話予甲○表達關心，並藉口欲瞭解獨居之甲○之
    住家安全，於97年5 、6 月間，數次攜帶水果禮盒及按摩書
    籍前往甲○位於屏東縣屏東市之住處（地址詳卷）拜訪，並
    表示欲教導甲○按摩技巧，甲○因認乙○○係以長輩身分給
    予關心，乃同意乙○○前來住處，並對其逐漸卸下心防。乙
    ○○於97年6 月17日21時26分許，再度假藉欲教導甲○臉部
    按摩，經撥打電話予甲○後，於同日21時30分許攜帶水果前
    往甲○住處。乙○○先教導甲○臉部按摩，後表示要教導甲
    ○如何按摩客人身體穴道，要求甲○至房間床上讓伊教導按
    摩，甲○表示拒絕後，乙○○即以院長之姿命令甲○順從，
    並表示如甲○不順從將難以勝任工作，甲○因擔心遭乙○○
    在工作上打壓，遂聽從乙○○命令趴在房間床上。乙○○先
    按摩甲○背部，後按摩甲○腿部，嗣要求甲○仰躺，並表示
    甲○穿著褲子難以按摩，要求甲○脫下褲子，甲○再次表達
    拒絕之意後，乙○○一面表示不會對甲○亂來，一面脫下甲
    ○外褲，甲○驚覺有異，不斷哭喊表達拒絕，乙○○不顧甲
    ○意願，將甲○外褲脫下後，繼續對甲○施以腿部按摩，甲
    ○當時心生恐懼且不斷哭泣，然因年輕單純、缺乏社會歷練
    ，且懼於乙○○權勢，未即時逃離現場。詎乙○○見有機可
    乘，竟基於強制性交之犯意，要求甲○從仰躺姿勢轉為趴姿
    ，並趁甲○轉為趴姿之際，趁機脫下自己之外褲，甲○轉身
    驚覺乙○○已將外褲脫去，欲起身逃離，乙○○乃將甲○翻
    身過來壓在床上，並將甲○及自己內褲撥開，且不顧甲○哭
    喊拒絕，違反甲○之意願，將其生殖器插入甲○陰道內，對
    甲○為強制性交行為得逞。甲○迨乙○○離去後，撥打電話
    予其兄（真實姓名、年籍詳卷，下稱乙男），告知遭受性侵
    害之情，當時在臺中就學之乙男即要甲○立刻報警並聯絡其
    友人凌仕諺協助甲○。嗣經甲○報警後，始悉上情。
二、案經甲○訴由屏東縣政府警察局屏東分局報請臺灣屏東地方
    法院檢察署檢察官偵查起訴。
     理  由
壹、程序方面：
一、按刑事訴訟法第361 條已於96年7 月4 日修正公布，同月6
    日生效、施行，該條文增定：「上訴書狀應敘述具體理由。
    」此係屬上訴書狀應行記載之事項規定，為法定程式。是提
    起第二審上訴，已不能再如同修法之前可不附任何理由者然
    ，且既為上訴書狀所應具備之一定程式，自須在書狀之本身
    內予以載敘，同法既無上訴理由得引用或檢附其他文件代替
    之規定，自不得逕行引用或檢附其他文書以作替代。查本件
    檢察官不服原判決提起上訴，其上訴書雖載述：「一茲據告
    訴人00000000具狀聲請檢察官求上訴，略以：……」等語，
    然核之檢察官上訴書二載述：「經核閱上開聲請人所述事項
    ，認其聲請上訴為有理由，附送原聲請狀依刑事訴訟法第34
    4 條第3 項、第361 條提起上訴」等語，足認檢察官業已將
    告訴人甲○聲請上訴所持之理由，轉化為其自身之上訴理由
    ，並將之載明於上訴書，而非逕行引用或檢附其他文書以為
    替代。再檢察官上訴書所載之上訴理由，業已依據卷內既有
    訴訟資料，指摘原判決有未妥適斟酌告訴人甲○遭性侵後之
    行為反應及證人葉梅芬之證詞，復未勘驗告訴人甲○提出之
    錄音光碟等採證認事足以影響判決本旨之不當或違法，而足
    認其上訴書狀業已敘述具體理由，是辯護人主張檢察官之上
    訴書逕引用告訴人之聲請上訴理由狀，自無具體理由，其上
    訴不合法律上之程式等語，自無可採。
二、證據能力部分：
  (一)被告及辯護人固爭執證人即告訴人甲○於警詢之陳述，屬審
    判外之陳述，不具證據能力，惟此部分既未經本院執之作為
    認定被告犯罪事實之積極證據，自無論究其證據能力之必要
    。
  (二)按法院或檢察官得囑託醫院、學校或其他相當之機關、團體
    為鑑定，或審查他人之鑑定，並準用第203 條至第206 條之
    1 之規定；鑑定之經過及其結果，應命鑑定人以言詞或書面
    報告，刑事訴訟法第208 條第1 項前段、第206 條第1 項分
    別定有明文。是經法院囑託相當之機關為鑑定後，經鑑定人
    以書面報告其鑑定之結果者，即屬刑事訴訟法第159 條第1
    項所謂之「法律有規定者」，不受該條項規定「不得作為證
    據」之限制。本案卷附長庚醫療財團法人高雄長庚紀念醫院
    （下稱高雄長庚醫院）99年4 月27日(99)長庚院高字第9122
    32號函所檢附之99年4 月20日性侵害被害人精神鑑定報告書
    ，係本院囑託高雄長庚醫院就甲○是否因本案事件而出現創
    傷症候群鑑定作成，依諸前揭法律規定，自得作為證據。
  (三)另檢察官、辯護人及被告就原審判決所引用各項證據（含傳
    聞證據、非傳聞證據及符合法定傳聞法則例外之證據）之證
    據能力，除有爭執之上開部分外，餘均同意有證據能力（見
    本院卷第43至44頁、第80至81頁），且於本院言詞辯論終結
    前，渠等對於卷附上開爭執部分以外之具有傳聞證據性質之
    證據，既均已知其情，而未聲明異議，本院認除上開爭執部
    分已敘明如上外，其他卷附具有傳聞證據性質之證據，並無
    任何違法取證之不適當情形，以之作為證據使用係屬適當，
    自得採為認定事實之證據。
貳、實體方面：
一、訊據被告乙○○固坦承曾於97年6 月17日晚間，在甲○位於
    屏東縣屏東市之住處（地址詳卷），與甲○為性交行為1 次
    之事實，惟矢口否認有何對甲○強制性交之犯行，辯稱：我
    和甲○發生性關係，是經過甲○的同意等語。經查：
  (一)被告係位於屏東縣屏東市○○路111 號「大舜眼科診所」院
    長，甲○則自97年1 月間起，在被告開設之上開眼科診所2
    樓美容中心部門擔任美容師；又被告確有於97年6 月17日晚
    間，在甲○前揭位於屏東縣屏東市之住處，與甲○為性交行
    為1 次之事實，為被告所不爭執（見本院卷第45頁），並經
    證人即告訴人甲○於偵查及原審證述在卷（見偵卷第35至40
    頁、原審卷第77至91頁），復有內政部警政署刑事警察局97
    年9 月16日刑醫字第0970116123號鑑驗書存卷可按（見偵卷
    第58頁），是此部分之事實，足堪認定。
  (二)又被告前揭對甲○為性交行為，係違反甲○意願之情，業經
    證人甲○於偵查中證述：當時我趴在我床上，我穿長T 恤及
    合身束褲，被告就說穿束褲不好按（摩），就要我把褲子脫
    掉，我說我不要，他說這樣無法按到，當時只有我跟被告2
    個人我也不知道如何拒絕他，他又安慰我說一定不會對我怎
    樣。事發當時我會害怕，而且我也有反抗。後來是他把我褲
    子脫掉，他壓住我並邊脫我褲子邊說不會對我怎樣。我當時
    仰躺著，我趴著時他有按摩我的腳，後來他叫我仰躺並把我
    的腳放在他的腰上，他就要來脫我褲子，我哭叫的叫他不要
    。他要脫我褲子時我就覺得不對勁。我哭喊的說不要，他就
    說不會對我怎樣，我只好讓他把褲子脫下來。後來他就按摩
    我的雙腿，也有按到我大腿內側。當時他沒有摸我的下體，
    但我感覺很不舒服就一直哭。後來他就趴著讓我看不到他，
    他就把他自己的外褲脫掉。後來我轉過去看就看到他只穿內
    褲，後來他把我反過來壓在床上，他當時還穿著三角內褲，
    他速度很快就把我內褲撥開並把他的生殖器插入我的下體，
    當時我是仰躺著腳在他的腰上，我整個人被他壓制住無法反
    抗。當時我轉過身來看他，他知道我發現會跑掉，所以就馬
    上把我壓在床上，他要插入時還對我說：你覺得我會對你性
    侵害嗎？我的手有去推他並哭叫的說不要，但他還是進來了
    等語（見偵卷第37至38頁）。復於原審證陳：被告最後1 次
    來我住處的時候，在客廳教我穴道按摩，後來他說我必須要
    做身體，叫我一定要自己體驗看看，所以才到房間去，當天
    發生性關係的時候，他沒有把我內褲脫掉，只有扒開我的內
    褲，當時我嚇壞了，我有哭喊的叫，我沒有同意跟他發生性
    關係等語（見原審卷第80頁正面至第86頁正面）。核之甲○
    先後所言，就其遭受被告強制性交之過程，大致相符。本院
    復審酌下列各情，爰認甲○前開所述，應係真實而可採信：
  1.本案發生後，甲○隨即於當晚11、12時許，撥打電話予其斯
    時仍在臺中就學之兄長乙男，告知其遭被告性侵之事，乙男
    乃迅速聯絡友人凌仕諺從旁協助甲○，並於約翌日凌晨即報
    警之情，業經證人甲○、乙男及凌仕諺分別於偵查及原審證
    述綦詳（見偵卷第39頁、第68至70頁、第81頁，原審卷第89
    頁反面、第91至94頁、第94至99頁），並經證人即婦幼隊員
    警葉梅芬於偵查中證述明確（見偵卷第63頁、原審卷第101
    頁反面）。又甲○自本案發生後，即未再至「大舜眼科診所
    」上班之情，亦經被告於本院供陳：「（問：本件發生後，
    你與甲○何時再聯絡？）大約是在本件發生後8 、9 天時，
    我太太關心他，就打電話給她，問她為何沒有上班」；證人
    即「大舜眼科診所」美容師邱曉君於原審證述：事情發生後
    被害人甲○沒有來上班各等語明確（見本院卷第93頁、第10
    5 至106 頁）。而衡情，苟甲○確如被告所辯，自97年3 月
    間即與被告交往（此業經被告供陳在卷，見本院卷第92頁）
    ，且於97年6 月17日當日係合意與被告為性交行為，其實無
    於當日性交完畢，被告離去後，立即聯絡其遠在臺中就學之
    兄長，並迅即報警，甚且自翌日起即不再至「大舜眼科診所
    」正常上班之可能。
  2.據證人凌仕諺於偵查中結證稱：當天晚上我陪甲○時，剛開
    始甲○看起來茫然，後來在派出所等待室時他就哭了，後來
    又笑了，情緒不是很穩定，他在旁靜靜的坐著後來又笑了看
    起來很奇怪；於原審證述：「（問：你去看到被害人的時候
    ，被害人的態度是怎麼樣？）她在哭泣，又哭又笑的。她是
    在警察局又哭又笑的。」各等語（見偵卷第81至82頁、原審
    卷第95頁）。參以證人葉梅芬於原審證陳：甲○跟我說她被
    強暴，她的情緒應該算是哀傷等語（見原審卷第101 頁）。
    足認甲○於本件案發後，其內心應有深沈之傷痛，致情緒處
    於相當不穩定之狀態，始會表現出「看起來茫然」、「又哭
    又笑」此種異常狀態。
  3.據被告陳稱：伊太太管伊管得很嚴（見本院卷第95頁），而
    由之固堪認被告如有與其他女性為性交行為，應不敢讓其妻
    子知悉。惟「強制性交」除於一般人認知中係屬不名譽之罪
    ，且非輕罪，此為具一般社會經驗之人所知之事，被告係一
    智識成熟之成年人，復自偵查中即委有辯護律師，其就之實
    無不知之理，若甲○與被告為性交行為，係出於兩情相悅，
    依諸常理，兩害相權之下，被告至遲於檢察官訊問時，實無
    不據實告知其有與甲○為性交行為，惟2 人係出於合意之可
    能。乃其不僅於警詢否認曾與甲○發生過性行為（見警卷第
    5 頁），甚且於檢察官偵訊時（此時有辯護律師陪同在庭）
    ，亦一再陳稱：伊跟甲○沒有發生性行為等語（見偵卷第55
    頁），其所為動機為何，實有再三斟酌之必要。雖被告辯稱
    ：是我1 位朋友跟我說，要先否認有發生性行為，等對方提
    出證據再提出反證等語（見原審卷第22頁、本院卷第43頁）
    ，然就本院詢以是否可告知該名友人之姓名，其則陳稱：那
    位朋友的姓名我不方便講（見本院卷第43頁），衡情如確有
    該名友人存在，實足以協助洗清被告之冤屈，乃被告竟拒絕
    供出該名友人究係何人，以利法院查證，則是否確有該名友
    人存在，實值存疑。此外，再參以被告經檢察官提起公訴後
    ，而於原審審理時則翻異前詞，坦承曾與甲○有過性交行為
    ，經原審法官訊以：為何之前說沒有發生過性行為，被告竟
    虛稱：警察及檢察官都沒有問我有沒有性行為，只問我有沒
    有性侵等語。待原審法官再訊以：但是警、偵訊均有問你有
    無發生性行為，但你均否認，有無意見？被告始答以：我不
    記得了等語（見原審卷第22頁），顯然可見被告於警詢及偵
    訊之時，本欲藉由全盤否認曾與甲○有過性交行為，以卸己
    責，然於見起訴書所載之證據無法抵賴其曾與甲○有過性交
    行為，始翻異前供，企圖藉由「伊與甲○係合意性交」之抗
    辯，以卸刑責，殆可認定。
  4.又經本院函請高雄長庚醫院就本件案發後，甲○是否有創傷
    後壓力症候群予以鑑定，經該院經兩次家族會談、兩次個別
    會談，並就甲○個人生活史、生病史、家族史、一般身體檢
    查、神經系統檢查、實驗室檢查、現在精神狀態檢查、腦波
    檢查等項目檢查後，再為心理衡鑑，鑑定結果認：「綜合以
    上各項檢查和會談結果，依據甲○接受臨床診斷會談、心理
    衡鑑與家族會談及實驗室檢查結果，甲○於身心發展史與精
    神科過去病史，顯示甲○於案發當時之精神狀態應無異常發
    現。甲○於案發後出現心理上的調適困難，且出現下列症狀
    ：(一)創傷事件持續被再度體驗，包括：反覆帶著痛苦讓回憶
    闖入心頭，反覆帶著痛苦夢見此事件；(二)持續逃避與此創傷
    有關的刺激，並有著一般反應性麻木，包括：努力逃避會引
    發創傷回憶的活動、地方或人們，對重要活動顯著降低興趣
    或減少參與，疏離的感受或與他人疏遠，情感範圍侷限；(三)
    持續有警醒度增加的症狀，包括：難入睡或難保持睡著，易
    怒，難保持專注，過份警覺等，且其症狀總期間超過一個月
    ，至少持續長達約半年時間。另甲○於案發後出現心理上的
    調適困難，且出現下列症狀：(一)憂鬱與易怒心情，幾乎整天
    都有，幾乎每日都有，可由主觀報告或由他人觀察而顯示；
    (二)在所有或幾乎所有的活動，興趣或喜樂都顯著減少，幾乎
    整天都有，幾乎每日都有；(三)非處於節食而明顯體重下降；
    (四)幾乎每日失眠；(五)幾乎每日思考能力或專注能力減退；(六)
    幾乎每日精神運動性遲滯，且其症狀總期間持續至少兩週時
    間，並造成臨床上重大痛苦，損害甲○之社會、職業功能，
    持續至少約半年時間。綜合以上客觀評估，甲○在案發後，
    上述症狀至少持續長達約半年時間，並造成臨床上重大痛苦
    ，損害甲○之社會、職業功能。據此判斷甲○於案發後至少
    約半年期間，其症狀表現與程度已達『創傷後壓力疾患』及
    『重度憂鬱症』之診斷。甲○經自我努力調適與家人、朋友
    的支持下，目前已恢復部分職業功能及社交功能，然而，甲
    ○於自我價值（自信心）、人際（工作及異性關係）與日常
    生活行動上卻仍有持續性的障礙存在。」有高雄長庚醫院99
    年4 月27日(99)長庚院高字第912232號函檢附之99年4 月20
    日性侵害被害人精神鑑定報告書附卷可稽（置於本院卷末證
    物袋內）。而由該鑑定結果足見，甲○業因本案致其身、心
    狀況分別出現調適困難、功能減退等現象，且其程度於案發
    後至少半年期已達「創傷後壓力疾患」及「重度憂鬱症」之
    診斷，而由之益可徵甲○前揭係遭被告強制性交之指訴，並
    非子虛。雖被告辯稱：甲○前開「創傷後壓力疾患」及「重
    度憂鬱症」不見得係因遭被告強制性交所造成云云。惟高雄
    長庚醫院就精神方面之鑑定，於國內係居相當權威之地位，
    此為南部民眾所週知之事；又其就甲○所為之鑑定，係綜合
    家族會談、個人會談、各項檢查及心理衡鑑所為，且經本院
    限定係就本案而為鑑定，是其所為鑑定自具相當之精確性，
    而可採信。被告空言指摘該鑑定報告不可採，自無足採。
  (三)雖甲○於承辦員警詢以：「乙○○對妳侵害時是否有使用暴
    力、脅迫、恐嚇、催眠術或使用其他違反妳意願的方法？」
    ，其答以：「沒有」（見警卷第8 頁），然揆諸甲○於警詢
    伊始，即陳稱：「（問：第一次與乙○○發生性關係時是否
    違反妳的意願？妳有無反抗？如何反抗？）是。他要脫我褲
    子時我有掙扎很多次。我跟他（說）我不喜歡，我不要。」
    （見警卷第7 頁反面）；復參以承辦員警前開「乙○○對妳
    侵害時是否有使用暴力、脅迫、恐嚇、催眠術或使用其他違
    反妳意願的方法？」之問題重點，明顯在於詢問甲○，被告
    是否有以類如「暴力、脅迫、恐嚇、催眠術」此種於一般人
    觀念中較具積極性、攻擊性之方法對其為性交行為，故甲○
    前揭所為「沒有」之答覆，並非意在陳述「被告對其為性交
    行為，並未違背其意願」，殆無疑義。是被告辯稱：甲○於
    警詢業已陳述「被告對其為性交行為，並未違背其意願」等
    語，顯然曲解甲○警詢陳述之內容，要無可採。
  (四)被告雖辯稱：本件有可能是甲○要跟伊要600 萬元的和解金
    ，所以才設計伊的云云。然縱認被告陳稱甲○及其家人於本
    件案發後，曾向其索取600 萬元之和解金等語為真，惟如甲
    ○及其家人因認被告有對甲○強制性交之舉，因而要求被告
    給付和解金，並無悖諸常情之處，至該金額若干始為合理，
    則係見仁見智，故若甲○及其家人認應以600 萬元為合理，
    因而為此賠償請求，亦難據之即為甲○及其家人必係意在訛
    詐、勒贖之認定。況且，據被告於偵查中自陳：「我跟甲○
    在工作之餘會電話連絡，我會關心她工作及生活上的事，我
    會打電話給她，甲○從來沒有主動打電話給我，只有1 、2
    次我打電話給她她會回撥給我。我1 個星期約1 至2 次打電
    話給她。我有去過她家，第一次是在今年的5 月19日，我拿
    水果去看她。我印象中去過甲○家是5 次，第1 次是5 月19
    日，第2 次是5 月27日，第3 次是6 月6 日，第4 次是6 月
    13日，最後1 次是6 月17日。我有打手機給她確認她有無在
    家，我要去都會先打電話過去，我大約都是晚上9 點多去她
    家，所以我才能清楚記得這些日期」等語（見偵卷第52至53
    頁），明顯可知被告與甲○間之聯繫，被告自始且一貫均係
    居於主動、積極之角色。而若甲○係為「設計」被告而與被
    告為性交行為，衡情其平時即應積極對被告示好，並主動邀
    約被告至其住處以製造機會，乃甲○竟從未主動撥打電話予
    被告，或邀約被告至其住處，誠與所謂「設計者」之角色有
    違。是被告此部分所辯，應係事後圖卸之詞，至為灼然。
  (五)被告又抗辯，據甲○原審陳稱，被告對其為性交時，甲○之
    上衣及胸罩均未脫去，而若被告確係對甲○性侵，何以被告
    之精液未沾染甲○斯時所穿之上衣或胸罩等語。然被告對甲
    ○為性交時，甲○所穿著之上衣及胸罩並未經扣案及送鑑，
    是該上衣及胸罩是否沾染被告之精液本屬不明。況縱認甲○
    之上衣及胸罩確未沾染被告之精液，惟以被告已婚多年之情
    以觀，其並非疏為性交行為之人殆可認定，故被告於欲射精
    時即先控制射精之位置，甚或藉由暫緩射精以控制射精力道
    ，均非無此可能，是僅憑甲○斯時所穿著之上衣及胸罩未沾
    染被告精液乙節，尚難遽為被告有利之認定。
  (六)再甲○確曾於被告第1 次至其住處造訪時，贈送被告1 支筆
    之情，固經證人甲○於原審證陳在卷（見原審卷第78頁正面
    、第88頁），惟男女間是否致贈禮物，與其等間有無以男女
    朋友關係交往，係屬二事，況被告係甲○老闆，甲○基於禮
    貌或其他原因致贈，應與常情無違，自難僅憑據甲○曾致贈
    1 支筆予被告，即為甲○此次必係合意與被告性交之認定。
  (七)又據甲○於偵查中提出之電話錄音光碟，甲○對被告所稱：
    「從頭到尾我也沒有勉強你，對不對？我要走的時候，你也
    跟我講說11點了可以走了，還笑呵呵跟我說這樣，結果你現
    在搞這齣咧（臺語）」、「我覺得有點被設計的感覺，跟你
    在一起，我想院長都這麼照顧你，對不對，院長都這麼照顧
    你，也是兩情相悅」等語，並未予以強力反駁之情，業經本
    院勘驗該錄音光碟無訛，並製有勘驗筆錄在卷可稽（見本院
    卷第46至49頁）。惟就對方所為錯誤言語是否強力（激烈）
    反駁，並非各人皆同，況且由該錄音光碟內容所示，該等通
    聯幾乎皆係被告自行陳述後，甲○僅消極之回應「嗯」，是
    實難僅因甲○就被告前揭言論，未立即且激烈地反應，即認
    甲○斯時業已默認被告所稱伊並未對甲○為性侵行為之陳述
    ，並進而為有利於被告之認定。
  (八)至證人即婦幼隊員警葉梅芬於原審雖證述：甲○報案當天，
    看不出來她很激動，也沒有很難過，驗傷的時候她沒有哭，
    做筆錄做到一半她有在哭等語（見原審卷第99至102 頁）。
    惟每個人就所遭遇之挫折或悲傷之事反應為何？於陳述該事
    件時，其外在表現如何？此與各人之個性、忍受程度、教育
    養成、家庭背景、環境，甚至斯時陪伴者或聽取陳述者之身
    分為何，均有極大之關聯性，是以每個人就同一事件之當下
    反應，或於陳述該事件時之外在表現，每每有所不同，此為
    眾所週知之事。是縱甲○於報案及做筆錄之時，其並未於斯
    時初見之婦幼隊員警葉梅芬面前表現出激動或很難過之神態
    ，亦不代表其內心並無悲傷，況且，甲○當時之情緒應算是
    哀傷，亦經證人葉梅芬證陳如上，是實難執證人葉梅芬首揭
    所述，即為被告有利之認定。
  (九)再被告雖舉證人邱曉君為證，用以證明被告並無在工作上打
    壓甲○之情，自無藉之對甲○強制性交之可能。而經證人邱
    曉君於原審證稱：我不記得被害人何時升正職，她大約做兩
    個月後就升正職，但是沒有完成護照，院長就打電話給我說
    她明天就可以升正職。在公司3 年，只有被害人是破格升職
    ，只有這1 次等語（見原審卷第107 至108 頁）。然甲○自
    始均未陳稱被告有於工作上打壓伊之情事，僅係陳述：因伊
    「擔心」被告會報復伊，「怕被告在工作上會打壓伊」，所
    以才聽從被告之指示趴在床上（見偵卷第37頁），是證人邱
    曉君前揭所述，實無從彈劾證人甲○陳述之真實性；反之，
    由證人邱曉君所述，殆可認定被告自始即對甲○存有某種之
    企圖，否則其何以無故破格擢升甲○？
  (十)被告固又辯稱：如斯時被告係對甲○強制性交，為何於警方
    至現場採證時，沒有發現甲○身上有傷害或因反抗而留下之
    證物等語。惟刑法第221 條第1 項於88年4 月21日業經修正
    公布，其修正理由為：「原條文中之『致使不能抗拒』，條
    件過於嚴格，容易造成受侵害者，因為需要『頑命抵抗』而
    造成生命或身體方面更大的傷害，故修正為『違反其意願之
    方法』」。故依該修正理由所示，性侵害之加害人不以有對
    被害人為強暴、脅迫行為為必要，是縱甲○於遭被告強制性
    交時，未「頑命抵抗」，亦難據之即為其必同意與被告性交
    之推論。況且，甲○於本件案發時，初出社會，且年僅20餘
    歲（被告既為甲○之雇主，就此自難諉為不知），社會歷練
    淺薄，加以被告又係其雇主，2 人間具有上級及下屬之關係
    ，則甲○於遭被告強制性交時，因而不敢極力反抗或大聲呼
    救，並無違諸常理之處，自難僅因甲○斯時未極力抵抗，即
    為其必同意與被告為性交行為之認定。
  (十一)綜上，被告上揭所辯，係屬事後圖卸之詞，並無可採。事證
    明確，其強制性交犯行，足堪認定，應予依法論科。
二、核被告所為，係犯刑法第221 條第1 項之強制性交罪。
三、原審未予詳求，遽予諭知被告無罪之判決，尚有未合。檢察
    官上訴意旨，以原審為被告無罪判決，尚有未合，指摘原判
    決不當，為有理由，自應由本院將原判決予以撤銷改判。爰
    審酌被告明知甲○年僅20餘歲，涉世未深，其又係甲○之雇
    主，本應於工作或生活上給予甲○最大之指導與照顧，乃其
    竟為逞一己之性慾，違反甲○之意願對其為強制性交，所為
    顯屬非是，犯後又一再飾詞圖卸，難認其有悔意，復迄未與
    甲○達成民事和解等一切情狀，量處有期徒刑3 年6 月。
據上論結，應依刑事訴訟法第369 條第1 項前段、第364 條、第
299 條第1 項前段，刑法第221 條第1 項，判決如主文。
本案經檢察官呂建昌到庭執行職務。
中    華    民    國    99    年    6     月    9     日
                  刑事第一庭    審判長法  官 翁慶珍
                                      法  官 黃仁松
                                      法  官 徐美麗
以上正本證明與原本無異。
如不服本判決應於收受本判決後10日內向本院提出上訴書狀，其
未敘述上訴理由者，並得於提起上訴後10日內向本院補提理由書
狀（均須按他造當事人之人數附繕本）「切勿逕送上級法院」。
中    華    民    國    99    年    6     月    9     日
                                      書記官 賴梅琴
附錄本判決論罪科刑法條：
《刑法第221條》
對於男女以強暴、脅迫、恐嚇、催眠術或其他違反其意願之方法
而為性交者，處 3 年以上 10 年以下有期徒刑。
前項之未遂犯罰之。

司法院資訊處製作；財團法人民間司法改革基金會備份。
